臺中高等行政法院判決
　　　　　　　　　　　　　　　　九十六年度訴字第四○五號
　　　　　　　　　　　　　　　.
原　　　告　甲○○
被　　　告　台中縣大甲鎮公所
代　表　人　乙○○
訴訟代理人　王文聖　律師
上列當事人間因拆遷補償事件，原告不服台中縣政府中華民國九
十六年八月十六日府訴委字第○九六○二三二八一九號訴願決定
，提起行政訴訟。本院判決如下︰
    主  文
原告之訴駁回。
訴訟費用由原告負擔。
    事  實
甲、事實概要：緣被告辦理「大甲鎮日南地區都市計畫公一公園
    」用地範圍內之地上物拆遷，以民國九十六年一月十五日甲
    鎮工字第○九六○○○○九二五號函請拆遷戶（含原告在內
    ）於九十六年三月十五日前自行拆除完成。原告於同年三月
    五日向被告陳情，請求依九十四年七月廿七日大甲鎮（日南
    地區）都市計畫公一公園用地取得協議價購協調會議內容，
    延遲搬遷期限至少至九十六年四月十五日，經被告以同年三
    月廿三日甲鎮工字第○九六○○○三七三一號函同意展延拆
    遷期限至同年四月十五日止。嗣被告於同年四月十六日及十
    七日派員至現場勘查，發現原告未於期限內完成拆遷，遂以
    同年四月十九日甲鎮工字第○九六○○○六○○五號函知原
    告因其逾期未完成自行拆遷，故不予發給自動拆除獎勵金等
    語。原告於同年四月廿三日向被告申訴，主張應以同年一月
    廿一日收受被告同年一月十五日通知自行拆除函之日起算，
    依協調會議內容拆遷期限至少為三個月，已於同年四月廿一
    日拆除完畢，仍請辦理補償等語，經被告以同年五月十四日
    甲鎮工字第○九六○○○六四三號函否准所請。原告不服，
    提起訴願遞遭駁回，遂提起本件行政訴訟。
乙、兩造聲明：
一、原告聲明求為判決：原處分及訴願決定均撤銷。
二、被告聲明求為判決：原告之訴駁回。
丙、兩造之陳述：
壹、原告起訴意旨略以：
一、原告原主張以九十六年一月廿一日收到被告同年一月十五日
    通知自行拆除函之日起算，而原告於同年四月十七日已全部
    拆除完畢，有拆除前、中、後相片足資佐證，何須被告代為
    拆除？且該拆除日期距被告所定之同年四月十六日拆除截止
    日，相差不逾二十四小時。原告於同年三月五日函請被告依
    九十四年七月廿七日協調會議內容，並依台中縣辦理公共工
    程建築改良物拆遷補償自治條例第十一條規定發給原告新台
    幣（下同）七八一、八二一元之拆除獎勵金，惟被告竟稱該
    會議紀錄為機關內部文件，對外不具法律效力等語，終此所
    述，發文、執行、協調、處分均為同一機關，有球員兼裁決
    之情事，且試問九十四年七月廿七日又何須召開協調會？是
    被告所定拆遷期限有違上開協調會內容，亦有違誠信。
二、被告九十六年一月十五日發文限期同年三月十五日自行拆遷
    完畢，其間因逢農曆過年，工作天不足二個月，原告於期限
    內完成拆遷實有困難，於是請求延期，被告方同意延期至同
    年四月十五日。期間原告持續行拆遷工作，並無故意延誤。
    但因建物內部分商品申請國稅局報廢查驗問題（此有台灣省
    中區國稅局沙鹿稽徵所同年四月十七日中區國稅沙鹿一字第
    ○九六○○一一一五七號函可稽），因稽徵所遲未完成驗收
    程序，致地上物無法於期限內拆遷完成，原告乃再於同年四
    月十三日向被告代表人陳情請求延期，被告代表人當日亦同
    意再次展期及繼續完成驗收程序，並請原告儘快補延期理由
    及國稅局查驗之相關證明，原告遂於同年四月十六日向被告
    補提說明書。嗣原告於同年三月卅日向國稅局申請報廢查驗
    ，並請求國稅局縮短正常作業期程，故提前於同年四月十四
    日進行查驗，於同年四月十七日完成整個報廢程序，原告並
    於是日完成拆遷。是自原告收受第一次限期自行拆遷函起至
    完成拆遷日止，並未逾九十四年七月協調會上被告表示之三
    個月期間。且拆遷獎勵金係鼓勵自動完成拆遷，行政機關免
    於支出執行拆遷勞費，而原告既已自行完成拆遷，被告因而
    免於支出拆遷費用，因此拆遷獎勵金亦應准予發給原告。
貳、被告答辯意旨略以：
一、被告於九十六年一月十五日以甲鎮工字第○九六○○○○九
    二五號函請含原告在內之拆遷戶於同年三月十五日前自行拆
    除建築改良物，因原告於同年三月五日向被告陳情延展期限
    至少至同年四月十五日，經被告於同年三月廿三日以甲鎮工
    字第○九六○○○三七三一號函同意展延拆遷期限至同年四
    月十五日止，均有上開函文附卷可稽。是本件遭徵收土地上
    建築改良物自行拆遷之期限為同年四月十五日，縱因該日為
    星期日，依行政程序法第四十八條第四項規定，其翌日即同
    年四月十六日自行拆遷期限之末日亦屬屆至。姑不論原告於
    同年四月廿三日出具之申訴書陳稱其於同年四月廿一日完成
    拆遷系爭建築改良物，嗣於訴願書復自承至拆遷期限後之同
    年四月十七日始完成自行拆除系爭建築改良物，先後陳述已
    有齟齬，然被告於同年四月十六、十七日派員至現場勘查時
    ，原告既未於期限內完成拆遷，發給建築改良物拆遷獎勵金
    之停止條件尚未成就，即不具請領該拆遷獎勵金之資格，被
    告以同年五月十四日甲鎮工字第○九六○○○六四三號函之
    行政處分否准其申請，於法並無不合。
二、原告雖主張依九十四年七月廿七日召開之「大甲鎮（日南地
    區）都市計畫公一公園用地取得協議價購協調會」會議紀錄
    七鎮公所說明部分載明：「公所會通知所有權人至少三個月
    時間辦理拆、遷等工作。」而被告九十六年一月十五日以甲
    鎮工字第○九六○○○○九二五號函於同年一月十九日始送
    達原告收受，則以同年一月十九日之次日起算三個月為自行
    拆遷期限，原告應得領取自行拆遷補償金等語，惟上開「大
    甲鎮（日南地區）都市計畫公一公園用地取得協議價購協調
    會」會議紀錄性質為屬機關內部文件，對外不具法律效力，
    縱對被徵收土地所有權人有所承諾，拆遷期限仍應以被告對
    外公文通知之日期為據。況原告於同年三月五日向被告陳情
    ，請求依照九十四年七月廿七日大甲鎮（日南地區）都市計
    畫公一公園用地取得協議價購協調會議內容延遲搬遷期限至
    少至九十六年四月十五日，且經被告於九十六年三月廿三日
    以甲鎮工字第○九六○○○三七三一號函同意展延拆遷期限
    至同年四月十五日止，因同年四月十五日為星期日，以翌日
    即同年月十六日為原告自行拆遷期限之末日。則本件拆遷期
    限經兩造合意至同年四月十六日止，洵屬無訛。倘被告對原
    告於拆遷期限後始完成拆遷行為從寬認定，准其請領該拆遷
    獎勵金，即屬無正當理由而為差別待遇，對如期拆遷者顯非
    公平，有違行政程序法第六條平等原則及同法第八條之誠實
    信用原則。
三、至原告主張係國稅局報廢程序延誤拆遷，且被告代表人同意
    原告延期，原告並於九十六年四月十六日向被告提出說明書
    乙節，按依原告於本件所提函文可知，原告於同年三月卅日
    始向國稅局申請進行報廢程序，故係原告自己延誤期間，不
    可歸責於國稅局。原告雖庭呈同年四月十五日說明書，然無
    論被告代表人同意延期乙事是否真實，被告曾以同年四月十
    九日甲鎮工字第○九六○○○六○○五號函覆原告，由該函
    文內容可知被告並未同意原告再次展期。況事實上同年四月
    十三日被告代表人並未同意原告再展期，且以鎮長個人身分
    亦無權力同意原告再展期。
    理  由
一、按「於限期內自行拆遷者，發給徵收建築改良物之獎勵救濟
    標準依下列規定辦理。．．．」台中縣辦理公共工程建築改
    良物拆遷補償自治條例第十一條第一項定有明文。另「鄉（
    鎮、市）辦理公共工程拆遷建築改良物之補償得比照本自治
    條例辦理。」為同條例第三十六條所規定。
二、本件被告辦理「大甲鎮日南地區都市計畫公一公園」用地範
    圍內之地上物拆遷，以九十六年一月十五日甲鎮工字第○九
    六○○○○九二五號函請拆遷戶（含原告在內）於九十六年
    三月十五日前自行拆除完成。如事實欄所示過程，經被告同
    意展延拆遷期限至同年四月十五日止，並函送原告。嗣被告
    於同年四月十六日及十七日派員至現場勘查，發現原告未於
    期限內完成拆遷，遂以同年四月十九日甲鎮工字第○九六○
    ○○六○○五號函知原告因其逾期未完成自行拆遷，不予發
    給自動拆除獎勵金等語。原告於同年四月廿三日向被告申訴
    ，主張其於同年四月廿一日前拆除完畢，仍請辦理補償等語
    ，經被告以同年五月十四日甲鎮工字第○九六○○○六四三
    號函否准所請。原告不服，循序提起行政訴訟。
三、次按被告辦理原告所有系爭地上物拆遷，被告同意展延拆遷
    期限至同年四月十五日止，並函送原告，被告於同年四月十
    六日及十七日派員至現場勘查，發現原告未於期限內完成拆
    遷，遂以同年四月十九日甲鎮工字第○九六○○○六○○五
    號函知原告因其逾期未完成自行拆遷，不予發給自動拆除獎
    勵金（訴願卷五七頁），已對於原告如依期完成自行拆遷系
    爭地上物，得依台中縣辦理公共工程建築改良物拆遷補償自
    治條例第十一條第一項之規定，發給自動拆除獎勵金之請求
    權，予以否准，而具有行政處分之效力，至原告於同年四月
    廿三日向被告申訴（載明被告上開函件文號），主張應以同
    年一月廿一日收受被告同年一月十五日通知自行拆除函之日
    起算，依協調會議內容拆遷期限至少為三個月，已於同年四
    月廿一日前拆除完畢，仍請被告辦理補償等語（同卷五八頁
    申訴書），此係原告對被告上開同年四月十九日甲鎮工字第
    ○九六○○○六○○五號函，表示不服，被告原應依訴願程
    序處理，其並未此為，而以同年五月十四日甲鎮工字第○九
    六○○○六四三號函（同卷五九頁），仍否准原告所請，僅
    係重申原告未依期限完成拆遷，不予發給自動拆除獎勵金之
    意旨，並非對原告請求之事項，重新調查事實，再予審酌，
    自非另一行政處分，原告雖對被告該函提起訴願，惟本件仍
    應以被告同年四月十九日甲鎮工字第○九六○○○六○○五
    號函為原行政處分，合先敘明。
四、原告訴稱：本件拆遷系爭地上物，被告有同意延期至九十六
    年四月十五日，期間原告持續行拆遷工作，但因建物內部分
    商品申請國稅局報廢查驗問題，稽徵所遲未完成驗收程序，
    致地上物無法於期限內拆遷完成，原告乃於同年四月十三日
    向被告代表人陳情請求延期，被告代表人當日亦同意再次展
    期及繼續完成驗收程序，並請原告儘快補延期理由及國稅局
    查驗之相關證明，原告遂於同年四月十六日向被告補提說明
    書。嗣原告於同年三月卅日向國稅局申請報廢查驗，並請求
    國稅局縮短正常作業期程，故提前於同年四月十四日進行查
    驗，於同年四月十七日完成整個報廢程序，原告並於是日完
    成拆遷。是自原告收受第一次限期自行拆遷函起至完成拆遷
    日止，並未逾九十四年七月協調會上被告表示之三個月期間
    。且拆遷獎勵金係鼓勵自動完成拆遷，行政機關免於支出執
    行拆遷勞費，而原告既已自行完成拆遷，被告因而免於支出
    拆遷費用，因此拆遷獎勵金亦應准予發給原告等語。
五、經查，件被告辦理「大甲鎮日南地區都市計畫公一公園」用
    地範圍內之地上物拆遷，需拆遷原告所有系爭地上物，被告
    於九十六年一月十五日以甲鎮工字第○九六○○○○九二五
    號函請含原告在內之拆遷戶於同年三月十五日前自行拆除建
    築改良物，因原告於同年三月五日向被告陳情延展期限至少
    至同年四月十五日，經被告於同年三月廿三日以甲鎮工字第
    ○九六○○○三七三一號函同意展延拆遷期限至同年四月十
    五日止，有上開函文附卷可稽（同卷五三至五六頁），又被
    告上開通知原告應於同年四月十五日拆遷系爭地上物之函件
    ，原告稱於同年三月廿三日收受（本院卷四八頁準備程序筆
    錄），是系爭地上物拆遷之期限為同年四月十五日，該日為
    星期日，依行政程序法第四十八條第四項規定，應展延至翌
    日即同年四月十六日，又被告於同年四月十六日派員至現場
    勘查時，原告尚未完成拆遷系爭地上物，亦有現場照片在卷
    可按（訴願卷四十至四一頁），原告對此亦不爭執，另原告
    於訴願書中稱其於同月十七日夜全部拆遷地上物（同卷廿九
    頁），於本院審理中則稱其於同月廿一日完成拆除地上物（
    同上開筆錄），足認原告顯未於同年四月十六日完成拆遷系
    爭地上物工作，再者，依同月十六日現場照片，系爭地上物
    仍屬完整，而原告稱於同月十七日夜或廿一日完成拆除，亦
    可推定拆除系爭地上物，僅需五日期間即可，是被告前開於
    同年三月廿三日函原告拆遷期限至同年四月十五日，期間仍
    有廿三日，可供原告拆除系爭地上物，期間亦屬相當，從而
    ，原告未於期限內完成拆遷系爭地上物，即與台中縣辦理公
    共工程建築改良物拆遷補償自治條例第十一條第一項規定之
    要件不合，而不具請領該拆遷獎勵金之資格，被告同年四月
    十九日甲鎮工字第○九六○○○六○○五號函即本件原處分
    ，通知原告因其逾期未完成自行拆遷，不予發給自動拆除獎
    勵金，即屬有據。
六、至被告於九十四年七月廿七日召開之「大甲鎮（日南地區）
    都市計畫公一公園用地取得協議價購協調會」會議紀錄，其
    中七鎮公所說明部分載明：「公所會通知所有權人至少三個
    月時間辦理拆、遷等工作。」（訴願卷三三頁），惟被告於
    九十六年一月十五日以甲鎮工字第○九六○○○○九二五號
    函請含原告在內之拆遷戶於同年三月十五日前自行拆除建築
    改良物，因原告於同年三月五日向被告陳情，被告於同年三
    月廿三日以甲鎮工字第○九六○○○三七三一號函同意展延
    拆遷期限至同年四月十五日止，被告於同年一月十五日即函
    請含原告自行拆除建築改良物，迄同年四月十五日為拆遷期
    限，亦有三個月之久，又該拆遷期限亦經原告向被告提出，
    並經被告同意，且拆遷期間亦屬相當，有如上述，原告自不
    得事後主張應自被告同年三月廿三日第二次通知原告拆遷期
    限，自該日起算再延展三個月。另原告稱因系爭地上物內部
    分商品申請國稅局報廢查驗問題，稽徵所遲未完成驗收程序
    ，無法於期限內拆遷完成，乃於同年四月十三日向被告代表
    人陳情請求延期，被告代表人當日亦同意再次展期及繼續完
    成驗收程序，並請原告儘快補延期理由及國稅局查驗之相關
    證明，原告遂於同年四月十六日向被告補提說明乙節，按原
    告已知被告於同年一月十五日函請原告自行拆除建築改良物
    ，如建物內有部分商品申請國稅局報廢查驗問題，原告自應
    早行處理，又被告代表人到庭表示並未於同年四月十三日允
    諾原告請求延期拆遷系爭地上物，且要求原告儘快拆除，原
    告聲請本院傳訊之證人丙○○，亦僅稱原告於是日有向被告
    代表人提出要求延期拆遷，被告代表人意思要求原告儘快補
    提延期理由等語，亦不足為被告代表人有同意原告展期拆除
    系爭地上物之意思，是該部分亦難為本件原告有利之論證。
    再者，關於原告主張其自行完成拆遷系爭地上物，被告因而
    免於支出拆遷費用，此拆遷獎勵金亦應准予發給原告，按拆
    遷獎勵金之發放，係鼓勵地上物所有人依期自動完成拆遷，
    俾公共工程得以順利進行，原告未遵期拆除系爭地上物，即
    不得請求被告發放拆遷獎勵金，與被告有無支出執行拆遷費
    ，二者並無關連，台中縣辦理公共工程建築改良物拆遷補償
    自治條例亦無地上物所有人逾期自行拆遷，被告得發給執行
    拆遷費之相關規定，原告該部分主張，亦無可取。
七、綜上所陳，原告主張各節，均難謂有據，原告未於期限內完
    成拆遷系爭地上物，不得依台中縣辦理公共工程建築改良物
    拆遷補償自治條例第十一條第一項規定，向被告請求領取拆
    遷獎勵金，被告以原處分通知原告因其逾期未完成自行拆遷
    ，不予發給自動拆除獎勵金，依上開規定及說明，並無違誤
    ，訴願決定予以維持，亦無不合，原告請求撤銷原處分及訴
    願決定，為無理由，其訴應予駁回。
據上論結，本件原告之訴為無理由，依行政訴訟法第一百九十五
條第一項後段、第九十八條第一項前段，判決如主文。
中    華    民    國    96    年    12    月    12    日
                  第四庭審判長法  官　沈  應  南
                              法  官　許  金  釵
                              法  官　許  武  峰
以上正本證明與原本無異。
如不服本判決，應於判決送達後20日內向本院提出上訴書狀，其
未表明上訴理由者，應於提起上訴後20日內向本院提出上訴理由
書（須依對造人數附具繕本）；如於本判決宣示或公告後送達前
提起上訴者，應於判決送達後20日內補提上訴理由書（須附繕本
）。未表明上訴理由者，逕以裁定駁回。
中    華    民    國    96    年    12    月    20    日
                              書記官  莊  啟  明
